【裁判字號】    95,訴,757
【裁判日期】    951020
【裁判案由】    毒品危害防制條例
【裁判全文】
臺灣臺北地方法院刑事判決               95年度訴字第757號
公  訴  人  臺灣臺北地方法院檢察署檢察官
被      告  甲○○
                    （另案在臺灣臺北監獄執行中）
上列被告因違反毒品危害防制條例案件，經檢察官提起公訴（95
年度毒偵字第828 號）及移送併辦（95年度毒偵字第938 號、第
1160號、第1433號、第1515號），本院受理後被告為有罪之陳述
，經合議庭裁定改行簡式審判程序，判決如下：
    主  文
甲○○連續施用第一級毒品，累犯，處有期徒刑壹年，如附表編
號一至三扣案物品欄所示之海洛因柒包（淨重共壹點伍捌公克）
及附表編號一所示海洛因殘渣袋肆只內殘留之第一級毒品海洛因
（量微無法秤重），均沒收銷燬；包裝袋柒個（共重壹點玖壹公
克）及如附表編號一、三扣案物品欄所示之殘渣袋肆個、注射針
筒參支均沒收之。
    事  實
一、甲○○前因施用毒品案件，經臺灣板橋地方法院87年毒聲字
    第508 號裁定觀察勒戒後，因有繼續施用傾向，再經同院87
    年毒聲字第866 號裁定施以強制戒治，於87年12月7 日停止
    處分出監；惟嗣復經撤銷前開停止戒治，而於89年7 月13日
    執行完畢。再因施用毒品案件，經本院91年毒聲字第919 號
    裁定施以強制戒治，於92年4 月14日停止處分出監、同年7
    月7 日期滿；其施用第一、二級毒品犯行，並經本院91年訴
    字第510 號分別判處有期徒刑8 月、4 月，應執行有期徒刑
    10月確定；復因施用第一、二級毒品案件，經本院93年訴字
    第192 號分別判處有期徒刑8 月、4 月，應執行有期徒刑10
    月，經接續執行，於94年6 月16日縮短刑期假釋出監，同年
    7 月5 日保護管束期滿執行完畢。另又於94年間，再施用第
    一級毒品，經臺灣高等法院94年上訴字第3971號判處有期徒
    刑1 年5 月，於95年2 月16日確定。
二、詎甲○○猶未戒除毒癮，復基於施用第一級毒品之概括犯意
    ，在如附表所示之施用時、地及臺北縣三重市○○○街、臺
    北市○○區○○街等處，連續施用第一級毒品海洛因。嗣分
    別於如附表所示之拘捕時、地為警查獲，並扣得如附表編號
    一至三所示之扣案物品。
三、案經臺北市政府警察局大安分局、中山分局、信義分局報告
    臺灣臺北地方法院檢察署檢察官偵查起訴及移送併辦，甲○
    ○為有罪之陳述，經本院合議庭裁定以簡式審判程序審理。
    理  由
一、上揭犯罪事實，業據被告甲○○於本院審理時坦承不諱，且
    其於如附表所示拘捕時間為警查獲後所採集之尿液，經送如
    附表所示檢驗公司以「酵素免疫分析法」、「氣相層析質譜
    儀法」鑑驗結果，亦確均呈鴉片類陽性反應，有各該濫用藥
    物檢驗報告在卷可稽；而以「氣相層析質譜儀法」之精確度
    ，應可剔除「偽陽性反應」之可能（行政院國軍退除役官兵
    輔導委員會臺北榮民總醫院83年3 月1 日北總內字第0185
    5 號、同年4 月7 日北總內字第03059 號函參照），該檢
    驗結果自屬無疑。其中附表編號四、五部分，按海洛因經注
    射入人體後，經80% 於24小時內自尿中排出，一般而言，尿
    中能否驗出嗎啡陽性反應與其投與量、投與途徑、採尿時間
    、個人體質及檢驗方法之靈敏度有關，國外有文獻報導注射
    6 毫克之海洛因鹽酸鹽，其代謝物嗎啡之平均可驗出時限約
    為26小時，亦足見被告確係於如附表編號四、五所示為警查
    獲採尿回溯前26小時內之某日時，在不詳處所施用第一級毒
    品海洛因。此外，被告如附表所示編號一至三扣案之海洛因
    ，經送法務部調查局檢驗結果，均檢出海洛因成分，有法務
    部調查局鑑定通知書附卷可按，並有如附表一所示之扣案物
    品殘渣袋、針筒在卷足資佐證，堪認被告前揭施用第一級毒
    品之自白與事實相符，其犯行明確，洵堪認定。又被告前已
    因違反毒品危害防制條例案件，經法院裁定送強制戒治，嗣
    於92年4 月14日停止處分出監、同年7 月7 日期滿，有臺灣
    高等法院被告前案紀錄表在卷可按，其5 年內再犯施用毒品
    罪，應依法論科。
二、查刑法業於94年2 月2 日公布，95年7 月1 日施行。而按行
    為後法律有變更者，適用行為時之法律，但行為後之法律有
    利於行為人者，適用最有利於行為人之法律，現行刑法第二
    條第一項定有明文。此條規定乃與刑法第一條罪刑法定主義
    契合，而貫徹法律禁止溯及既往原則，係規範行為後法律變
    更所生新舊法律比較適用之準據法，是刑法第二條本身雖經
    修正，但其既屬適用法律之準據法，本身尚無比較新舊法之
    問題，應一律適用裁判時之現行刑法第二條規定以決定適用
    之刑罰法律，先予說明。又本次刑法修正之比較新舊法，應
    就罪刑有關之共犯、未遂犯、想像競合犯、牽連犯、連續犯
    、結合犯，以及累犯加重、自首減輕暨其他法定加減原因（
    如身分加減）與加減例等一切情形，綜其全部罪刑之結果而
    為比較，有最高法院95年度第8 次刑庭會議決議意旨可資參
    照。而按：
  (一)被告行為後，刑法第五十六條關於連續犯之規定業經修正刪
    除，該連續犯規定刪除後，除法理上合於接續犯、包括一罪
    之情形仍可認為構成單一之犯罪外，其於數犯罪行為之情形
    ，即應依刑法第五十一條之規定予以分論併罰。經依刑法第
    二條第一項比較新、舊法之結果，認本件被告多次施用毒品
    犯行，並無適用行為後之新法較有利於被告之情形，自應適
    用行為時即修正前刑法第五十六條關於連續犯之規定。
  (二)被告前因施用毒品案件，經本院91年訴字第510 號分別判處
    有期徒刑8 月、4 月，應執行有期徒刑10月確定；再因施用
    毒品案件，經本院93年訴字第192 號分別判處有期徒刑8 月
    、4 月，應執行有期徒刑10月，經接續執行，於94年6 月16
    日縮短刑期假釋出監，同年7 月5 日保護管束期滿執行完畢
    ，有臺灣高等法院被告前案紀錄表在卷可查。其於5 年以內
    因故意再犯本件有期徒刑以上之罪，不論依修正前之刑法第
    四十七條，或修正後之刑法第四十七條第一項之規定，均構
    成累犯，並無適用修正後刑法第四十七條有利於被告之情形
    ，應逕依修正前刑法第四十七條規定，論以累犯。
三、核被告所為，係犯毒品危害防制條例第十條第一項施用第一
    級毒品罪；其持有第一級毒品之低度行為，為其施用之高度
    行為所吸收，不另論罪。被告先後多次施用第一級毒品犯行
    ，時間緊接、所犯構成要件相同，顯係基於概括犯意所為，
    依修正前刑法第五十六條規定，論以連續犯，並加重其刑。
    公訴人移送併案審理（95年度毒偵字第938 號、第1160號、
    第1433號、第1515號）部分之施用第一級毒品犯行，雖未據
    檢察官提起公訴，惟因與已起訴之施用毒品犯行分別有連續
    犯之裁判上一罪關係，本院自應併予審判。又查，被告前曾
    因犯如上述「事實」欄一等案件，於94年6 月16日縮短刑期
    假釋出監，同年7 月5 日保護管束期滿執行完畢，有臺灣高
    等法院被告前案紀錄表附卷可按，其於5 年以內再故意犯本
    件有期徒刑以上之罪，依修正前刑法第四十七條規定論以累
    犯，並遞加重之。爰審酌被告前迭因施用毒品觸法，惟仍未
    能戒絕，復施用足以導致精神障礙、性格異常，甚至造成生
    命危險之毒品，戕害一己之身體健康，惟犯後尚能坦承犯行
    、態度堪稱良好等一切情狀，量處如主文所示之刑。
三、如附表編號一至三所示扣案之海洛因7 包（淨重共1.58公克
    ）及附表編號一所示海洛因殘渣袋4 只內之海洛因殘渣，應
    依毒品危害防制條例第十八條第一項前段規定，沒收銷燬之
    ；至用以呈裝上開毒品所用之包裝袋7 個（共重1.91公克）
    、殘渣袋4 個，為被告所用以防止毒品逸出所用之物，與如
    附表編號一、三扣案物品欄所示之注射針筒共3 支，均為被
    告所有供施用毒品犯行時所用之物，業據其自承在卷，依刑
    法第三十八條第一項第二款之規定宣告沒收之。
據上論斷，應依刑事訴訟法第二百七十三條之一第一項、第二百
九十九條第一項前段，毒品危害防制條例第十條第一項、第十八
條第一項前段，刑法第二條第一項前段、第十一條前段、修正前
刑法第五十六條、第四十七條、第三十八條第一項第二款，判決
如主文。
本案經檢察官黃紋綦到庭執行職務。
中    華    民    國    95    年    10    月    20    日
                          刑事第三庭
                                法  官  王幸華
以上正本證明與原本無異
如不服本判決應於送達後10日內向本院提出上訴狀
                                書記官  陳泰寧
中    華    民    國    95    年    10    月    20    日
附表
┌─┬─────┬─────┬─────┬─────┬──────┬──────┬──────┬─────┐
│編│施用時間  │施用地點  │拘捕時間  │拘捕地點  │扣案物品    │毒品檢驗報告│濫用藥物檢驗│備註      │
│號│          │          │          │          │            │            │報告        │          │
├─┼─────┼─────┼─────┼─────┼──────┼──────┼──────┼─────┤
│一│95年3 月3 │臺北市中山│95年3 月3 │臺北市中山│(一)第一級毒品│法務部調查局│台灣檢驗科技│詳95年度毒│
│  │日下午2 、│區○○○路│日下午3 時│區○○○路│  海洛因4 包│95年4 月14日│股份有限公司│偵字第828 │
│  │3 時許    │3 段55巷5 │許        │3 段55巷7 │  （淨重0.43│調科壹字第02│95年3 月16日│號卷      │
│  │          │號4 樓住處│          │號1 樓    │  公克、空包│0000000 號鑑│濫用藥物尿液│          │
│  │          │          │          │          │  裝總重1.24│定通知書    │檢驗報告    │          │
│  │          │          │          │          │  公克）    │            │            │          │
│  │          │          │          │          │(二)殘渣袋4 個│            │            │          │
│  │          │          │          │          │(三)針筒1 支  │            │            │          │
├─┼─────┼─────┼─────┼─────┼──────┼──────┼──────┼─────┤
│二│95年3 月24│同上住處  │95年3 月24│臺北市中山│第一級毒品海│法務部調查局│台灣檢驗科技│詳95年度毒│
│  │日上午7 時│          │日下午3 時│區○○街13│洛因1 包（淨│95年5 月8 日│股份有限公司│偵字第938 │
│  │許        │          │40分許    │巷        │重0.39公克、│調科壹字第02│95年4 月9 日│號卷      │
│  │          │          │          │          │空包裝重0.25│0000000 號鑑│濫用藥物尿液│          │
│  │          │          │          │          │公克）      │定通知書    │檢驗報告    │          │
├─┼─────┼─────┼─────┼─────┼──────┼──────┼──────┼─────┤
│三│95年4 月18│同上住處  │95年4 月18│臺北市中山│(一)第一級毒品│法務部調查局│台灣檢驗科技│詳95年度毒│
│  │日下午3 時│          │日晚間6 時│區○○○路│  海洛因2 包│95年5 月23日│股份有限公司│偵字第1160│
│  │許        │          │許        │3 段55巷7 │  （淨重0.76│調科壹字第02│95年5 月5 日│號卷、院卷│
│  │          │          │          │號1 樓    │  公克、空包│0000000 號鑑│濫用藥物尿液│          │
│  │          │          │          │          │  裝總重0.42│定通知書    │檢驗報告    │          │
│  │          │          │          │          │  公克）    │            │            │          │
│  │          │          │          │          │(二)注射針筒2 │            │            │          │
│  │          │          │          │          │  支        │            │            │          │
├─┼─────┼─────┼─────┼─────┼──────┼──────┼──────┼─────┘
│四│95年4 月29│不詳地點  │95年4 月29│臺北市中山│無          │            │台灣檢驗科技│詳95年度毒│
│  │日上午10時│          │日上午10時│區○○○路│            │            │股份有限公司│偵字第1433│
│  │7 分為警採│          │34分許    │2 段1 號  │            │            │95年5 月18日│號卷      │
│  │尿前26小時│          │          │          │            │            │濫用藥物尿液│          │
│  │內某時（不│          │          │          │            │            │檢驗報告    │          │
│  │含經警查獲│          │          │          │            │            │            │          │
│  │期間）    │          │          │          │            │            │            │          │
├─┼─────┼─────┼─────┼─────┼──────┼──────┼──────┼─────┤
│五│95年5 月3 │不詳地點  │95年5 月3 │臺北市中山│無          │            │台灣檢驗科技│詳95年度毒│
│  │日晚間6 時│          │日晚間6 時│區○○○路│            │            │股份有限公司│偵字第1515│
│  │為警採尿前│          │許        │3 段55巷7 │            │            │95年5 月23日│號卷      │
│  │26小時內某│          │          │號1 樓    │            │            │濫用藥物尿液│          │
│  │時（不含經│          │          │          │            │            │檢驗報告    │          │
│  │警查獲期間│          │          │          │            │            │            │          │
│  │）        │          │          │          │            │            │            │          │
└─┴─────┴─────┴─────┴─────┴──────┴──────┴──────┴─────┘
附論罪科刑依據法條：
毒品危害防制條例第10條
施用第一級毒品者，處 6 月以上 5 年以下有期徒刑。
施用第二級毒品者，處 3 年以下有期徒刑。
毒品危害防制條例第18條
查獲之第一、二級毒品及專供製造或施用第一、二級毒品之器具
，不問屬於犯人與否，均沒收銷燬之；查獲之第三、四級毒品及
製造或施用毒品之器具，無正當理由而擅自持有者，均沒入銷燬
之。但合於醫藥、研究或訓練之用者，得不予銷燬。
前項合於醫藥、研究或訓練用毒品或器具之管理辦法，由法務部
會同行政院衛生署定之。


司法院資訊處製作；財團法人民間司法改革基金會備份。
